【裁判字號】    97,上易,2224
【裁判日期】    971028
【裁判案由】    家暴妨害自由
【裁判全文】
臺灣高等法院刑事判決                97年度上易字第2224號
上  訴  人
即  被  告  甲○○
選任辯護人  陳銳明律師
上列上訴人因妨害自由案件，不服臺灣板橋地方法院97年度易字
第903號，中華民國97年7月25日第一審判決（起訴案號：臺灣板
橋地方法院檢察署96年度偵字第23371號），提起上訴，本院判
決如下：
    主  文
原判決撤銷。
甲○○共同以加害自由之事，恐嚇他人，致生危害於安全，處拘
役肆拾日，如易科罰金，以新台幣壹仟元折算壹日。
    事  實
一、甲○○與乙○○有姻親關係，甲○○因乙○○積欠其債務，
    於民國96年7月31日下午2時15分許，與3名真實姓名年籍不
    詳之成年男子，同赴臺北縣五股鄉○○路○段89-1號乙○○
    開設之振揚貿易有限公司（下稱振揚公司），欲與乙○○商
    討解決方法，適乙○○不在，振陽公司員工丙○○向甲○○
    表示乙○○外出洽公，甲○○意欲使丙○○轉達，使乙○○
    立刻出面，竟與該3名真實姓名年籍不詳之成年男子共同基
    於恐嚇乙○○之犯意聯絡，向丙○○揚稱：「老闆若不出面
    ，我們會天天來公司，讓你們生意做不成。」等語，隨即離
    開振揚公司。俟乙○○因丙○○及其妻涂陳美英之轉告返回
    振揚公司，甲○○於同日下午2時50分許再夥同上開3名真實
    姓名年籍不詳之成年男子，進入該公司，共同接續上開恐嚇
    之犯意聯絡，向乙○○揚稱：「你給我小心一點，若不還錢
    就天天帶人來公司亂，讓你生意做不下去。」等語，而以此
    加害自由、財產、名譽之事恐嚇乙○○，使乙○○心生畏懼
    ，致生危害於其安全。
二、案經乙○○訴由臺北縣政府警察局蘆洲分局報告臺灣板橋地
    方法院檢察署檢察官偵查起訴。
    理  由
一、證據方面：
    按被告以外之人於偵查中向檢察官所為之陳述，除顯有不可
    信之情況者外，得為證據，刑事訴訟法第159條之1第2項定
    有明文。下列援用證人乙○○、丙○○、涂陳美英在偵查所
    為證言，並無顯不可信之情況，均有證據能力，合先敘明。
    另乙○○、丙○○、涂陳美英於原審雖均以證人身分為證言
    ，但均未具結(無結文)，不予援用，併此敘明。
二、訊據上訴人即被告甲○○坦承於上開時、地至振揚公司，先
    後與丙○○、乙○○對話之事實，惟矢口否認有上開恐嚇犯
    行，辯稱：伊在現場僅係為向乙○○催討債務，並無恐嚇之
    言語，且伊是1人到現場，正巧有乙○○之其他債權人到場
    ，乙○○所聽聞的恐嚇言語應該是那些債權人所說云云。惟
    查上開事實，業據告訴人即證人乙○○於警詢中陳稱：「當
    日我原本外出洽公，得知員工丙○○遭甲○○教唆他人毆傷
    ( 此部分經檢察官不起訴處分)後我便立刻返回公司，回到
    公司後不久，甲○○帶了3名男子來到我公司，一進公司就
    向我稱『不要太囂張，太白目，何時要還錢？』．．．隨即
    我就報警。甲○○等人見我打電話就急著要走，臨走前，甲○○向我聲稱：『你給我小心一點，若不還錢就天天帶人來
    公司亂，讓你生意做不下去。』使我心生畏懼，感到非常害
    怕。」偵查中具結後證稱：「警詢所述均實在，甲○○離去
    時出言恐嚇我『你給我小心一點，若不還錢就要天天帶人來
    公司亂，讓你生意做不下去。』我覺得害怕，因為我是作生
    意的。」等語明確，證人即振揚公司員工證人涂陳美英亦於
    偵查中結證稱：「第2次鄭帶3名男子來找涼時我在，鄭叫涼
    還錢，不然就要讓陳好看，鄭叫陳要小心，因為陳當時被那
    3位男子包圍，．．．我聽到要常帶人來公司找陳，讓陳生
    意作不下去。」等語，2人證述情節相符。另證人即振揚公
    司員工丙○○於警詢中陳稱：「甲○○等人離去時並揚言要
    我轉達乙○○，若不出面處理便要天天到公司鬧，讓公司無
    法營業。．．．甲○○離去時曾出言警告：『老闆若不出面
    ，我們會天天來公司，讓你們生意做不成。』」等語，丙○○所證被告使用之言語與乙○○、涂陳美英所證相符。3人
    所證，堪予採信。被告雖辯稱其向乙○○討債係正當原因，
    所謂「天天來讓你生意做不成」是指天天來討債，乙○○生
    意自受影響，此非惡害。乙○○動輒要報警指控，從容不迫
    逼退上訴人，顯見無畏懼云云，惟查被告夥同3成年男子，
    以要常至振揚公司「亂」，使乙○○生意作不下去，係以加
    害自由、財產、名譽之事恐嚇乙○○，乙○○經營振揚公司
    ，振揚公司常有客戶往來，若常有人來「亂」，必影響業務
    之進行，商譽亦將受損，依客觀情狀，足使乙○○心生畏懼
    ，乙○○稱其感到害怕，可以採信。被告所辯，不足採信。
    本件事證明確，被告犯行堪予認定。至於被告聲請詰問證人
    林昇賢，經核林昇賢於偵查中已結證稱其當時向乙○○收貨
    ，被告等人進入時其即離開，沒有看到恐嚇過程等語，自無
    再加以詰問之必要其。
三、核被告所為，係犯刑法第305條之恐嚇危害安全罪。被告與
    其餘3名真實姓名年籍不詳之成年男子間，有犯意聯絡及行
    為分擔，為共同正犯。又被告因未能遇見乙○○而向其員工
    丙○○揚稱：「老闆若不出面，我們會天天來公司，讓你們
    生意做不成。」等語，所揚言要加害之對象係乙○○，並非
    丙○○，依其內容，係要丙○○轉告，使乙○○出面，嗣乙○○返回後再對乙○○以相同言詞恐嚇，顯係基於單一犯意
    接續為之。原判決對被告論罪科刑，固非無據，惟誤認有對
    丙○○恐嚇，並論以2罪，尚有未洽，被告上訴否認犯罪，
    雖無理由，惟原判決既有上開可議，應予撤銷改判。審酌被
    告前無犯罪紀錄，因與姻親乙○○間之債務糾紛，出言恐嚇
    ，犯後否認犯行，態度不佳等一切情狀，量處如主文所示之
    刑，並諭知易科罰金之折算標準。
四、公訴意旨另以：甲○○於96年7月31日下午2時15分許，夥同
    3名真實姓名年籍不詳之成年男子，在乙○○開設之振揚公
    司內，向丙○○以言語恐嚇：「老闆若不出面，我們會天天
    來公司，讓你們生意做不成。」等語，而以加害生命、身體
    、名譽之事恐嚇丙○○，使之心生畏懼，致生危害於安全。
    因認被告此部分對丙○○亦犯刑法第305條恐嚇罪嫌等語。
    惟按犯罪事實應依證據認定之，無證據不得認定犯罪事實。
    又不能證明被告犯罪者，應諭知無罪之判決。刑事訴訟法第
    154條第2項、第301條第1項分別定有明文。而事實之認定，
    應憑證據，如未能發現相當證據，或證據不足以證明犯罪事
    實，自不能以推測或擬制之方法，為裁判基礎。且認定犯罪
    事實所憑之證據，雖不以直接證據為限，間接證據亦包括在
    內，然而無論直接或間接證據，其為訴訟上之證明，須於通
    常一般人均不致有所懷疑，而得確信其為真實之程度者，始
    得據為有罪之認定。倘其證明尚未達到此一程度，而有合理
    懷疑之存在，致無從使事實審法院獲得有罪之確信時，即應
    由法院為諭知被告無罪之判決（最高法院40年臺上字第86號
    、76年臺上字第4986號判例意旨參照）。公訴人認為被告有
    上開恐嚇丙○○之犯行，無非以：被告於警詢及偵查中承認
    曾向丙○○告知如乙○○不還錢，會天天來振揚公司打招呼
    ，並丙○○之指訴、丙○○、涂陳美英、林昇賢偵查中之證
    述，為其論據。惟訊之被告否認有恐嚇丙○○之行為，而依
    證人丙○○偵查中所證，被告係稱：「老闆若不出面，我們
    會天天來公司，讓你們生意做不成。」等語，所揚言要加害
    之對象係乙○○，並非丙○○，另乙○○、涂陳美英、林昇
    賢當時均不在場，不足為被告不利之證明。此外復查無其他
    積極證據足資證明被告有上開公訴人所指之恐嚇犯行。被告
    此部分犯罪不能證明，惟檢察官認此部分與上開論罪科刑部
    分係基於單一犯意之接續犯，不另為無罪諭知。
據上論斷，依刑事訴訟法第368條、第369條第1項前段、第364條
、刑法第28條、第305條、第41條第1項前段、刑法施行法第1之1
條第1項、第2項前段，判決如主文。
本案經檢察官羅建勛到庭執行職務。
中    華    民    國    97    年    10    月    28    日
                  刑事第四庭審判長法  官  陳筱珮
                                  法  官  陳玉雲
                                  法  官  鄭水銓
以上正本證明與原本無異。
不得上訴。
                                  書記官  徐淑琴
中    華    民    國    97    年     10   月    28    日
附錄：本案論罪科刑法條全文
刑法第305條
（恐嚇危害安全罪）
以加害生命、身體、自由、名譽、財產之事，恐嚇他人致生危害
於安全者，處2年以下有期徒刑、拘役或3百元以下罰金。


司法院資訊處製作；財團法人民間司法改革基金會備份。
